臺灣新竹地方法院民事簡易判決
110年度竹東簡字第103號
原      告  泰安產物保險股份有限公司

法定代理人  李松季  


訴訟代理人  蔡明儒  
            楊蔡億  
被      告  門毅    
上列當事人間請求損害賠償事件，本院於民國110 年8 月2 日辯
論終結，判決如下：
    主      文
被告應給付原告新臺幣壹拾壹萬參仟伍佰貳拾參元，及自民國一
一○年三月十六日起至清償日止，按週年利率百分之五計算之利
息。
訴訟費用新臺幣壹仟貳佰貳拾元由被告負擔。
本判決得假執行。
    事實及理由
壹、程序方面：
一、按訴狀送達後，原告不得將原訴變更或追加他訴。但擴張或
    減縮應受判決事項之聲明者，不在此限；民事訴訟法第255
    條但書第1 項第3 款定有明文。本件原告起訴時，請求被告
    給付新臺幣（下同）148,700元及自起訴狀繕本送達翌日起
    至清償日止，按週年利率5%計算之利息。嗣於本院民國110 
    年8 月2 日言詞辯論期日當庭以言詞變更請求金額為113,52
    3元，利息不變（見本院卷第131頁），核原告上開所為，僅
    係單純減縮應受判決事項聲明，揆之首揭說明，尚無不合，
    應予准許。
二、被告經合法通知，未於言詞辯論期日到場，核無民事訴訟法
    第386 條各款所列情形，爰依原告之聲請，由其一造辯論而
    為判決。
貳、實體方面：
一、原告主張：被告於109 年7 月18日上午9 時38分許，騎乘車
    牌號碼000-0000 號大型重型機車（下稱肇事機車），行經
    新竹縣尖石鄉竹60-1線18公里處附近往宇老方向轉彎時，該
    路段為未劃設分向線或分向限制線路段之道路，被告未靠右
    行駛，因而撞擊原告所承保訴外人高文欽所有暨駕駛之車牌
    號碼000-0000號自用小客車（下稱系爭車輛），致系爭車輛
    受損，被告應負賠償責任。系爭車輛修復費用扣除零件折舊
    後為113,523元，原告已依保險契約理賠，乃依據保險法第5
    3條第1 項、民法第184 條第1 項前段、第191 條之2 等規
    定提起本件訴訟。並聲明：如上開變更後訴之聲明。
二、被告未於言詞辯論期日到場，亦未提出書狀作何聲明或陳述
    。
三、得心證之理由：
　㈠原告主張之上開事實，業據提出與所述相符之道路交通事故
    當事人登記聯單、道路交通事故初步分析研判表、道路交通
    事故現場圖、理賠申請書、估價單明細、系爭車輛行車執照
    、估價單、車損照片、統一發票等件影本為證；並有新竹縣
    警察局110 年3 月26日竹縣橫警交字第1103500219號函暨所
    附之道路交通事故現場圖、道路交通事故初步分析研判表、
    職務報告、道路交通事故調查報告表（一）、（二）、道路
    交通事故談話紀錄及照片黏貼紀錄表等在卷可稽；被告已於
    相當時期受合法之通知，未於言詞辯論期日到場，亦未提出
    書狀作何聲明或陳述，本院依上開調查證據之結果，堪信原
    告之主張為真實。
　㈡按汽車行駛時，駕駛人應注意車前狀況及兩車並行之間隔，
    並隨時採取必要之安全措施；汽車除行駛於單行道或指定行
    駛於左側車道外，在未劃分向線或分向限制線之道路，應靠
    右行駛。但遇有特殊情況必須行駛左側道路時，除應減速慢
    行外，並注意前方來車及行人。道路交通安全規則第94條第
    3 項、第95條第1 項分別定有明文。經查，本件肇事機車當
    時係往宇老方向行駛，系爭車輛往內灣方向行駛，二車於事
    發時係對向發生擦撞，系爭車輛之受損部位為左前車頭、左
    側車身，肇事機車之受損部位則為前車頭、左側車身，有前
    揭道路交通事故調查表(一)及道路交通事故談話紀錄表可憑
    。依道路交通事故現場圖所示，本件事故發生時，事故發生
    處之道路寬度為5.9公尺(不含白線至路面邊緣之寬度)，系
    爭車輛左側車身受損處距道路南側(即系爭車輛行駛方向右
    方)之白線邊線約為2.4公尺、距離道路北側(即肇事機車行
    駛方向右方)之白線邊線約為3.5公尺(見本院卷第77頁)，據
    此，堪認二車撞擊點距離道路南側白線邊線、北側白線邊線
    亦各為2.4公尺、3.5公尺。從而，肇事機車前車頭擦撞系爭
    車輛左前車頭、左側車身時，距離被告行駛該路段方向右方
    之北側路緣，顯已逾3公尺以上且越過道路中心線，侵入對
    向即系爭車輛之行駛動線。再者，被告於前揭時、地騎乘肇
    事機車時，本應遵守上揭道路交通安全規則靠右行駛，注意
    車前狀況及兩車並行之間隔，並隨時採取必要之安全措施，
    而依當時天候晴，日間有照明，柏油路面乾燥、無缺陷、無
    障礙物等情，有前開道路交通事故調查表(一)及現場彩色照
    片可考，足見被告於本件事故發生時客觀上並無不能注意之
    情形，詎被告疏未靠右行駛並注意車前狀況以看清、避讓對
    向來車，貿然騎乘肇事機車逾越道路中心線向左偏行，未能
    及時查悉自對向車道駛來之系爭車輛，並採取適當之閃避措
    施，以致本件事故發生，使系爭車輛受有損害，是被告違背
    上揭注意義務而有過失甚明。又被告之過失行為與原告承保
    之系爭車輛受有損害間亦具相當因果關係，被告應就其過失
    不法侵權行為所致原告承保系爭車輛之損害，負賠償責任。
　㈢被告於警詢時固稱：我行駛於竹60-1線18K處附近，由內灣往
    宇老方向前進，當時我並沒有注意到對向有來車，發現時已
    經來不及煞車了，且剛好當時車道狹窄，無多餘空間可以閃
    避云云（見本院卷第89頁）。惟觀之上開道路交通事故現場
    圖及現場照片所示，該事故路段雖未劃車道分向線，然事故
    發生處之道路寬度尚有5.9公尺，足供系爭車輛及肇事機車
    會車無虞，並無被告警詢所述車道狹窄而無法會車閃避之情
    形。被告上開於警詢所述，即無可採。另被告於調解時雖稱
    其已聲請交通事故鑑定(見本院卷第105頁)，然經本院向交
    通部公路總局新竹區監理所函詢結果，並無被告聲請事故鑑
    定或囑託紀錄，該會對本案之肇事毫無所悉(見本院卷第117
    頁)，自無從作有利於被告之認定。　　
　㈣次按因故意或過失，不法侵害他人之權利者，負損害賠償責
    任；汽車、機車或其他非依軌道行駛之動力車輛，在使用中
    加損害於他人者，駕駛人應賠償因此所生之損害；不法毀損
    他人之物者，被害人得請求賠償其物因毀損所減少之價額；
    被保險人因保險人應負保險責任之損失發生，而對於第三人
    有損失賠償請求權者，保險人得於給付賠償金額後，代位行
    使被保險人對於第三人之請求權。民法第184 條第1 項前段
    、第191 條之2 前段、第196 條、保險法第53條第1 項分別
    定有明文。又按物被毀損時，被害人除得依民法第196 條請
    求賠償外，並不排除民法第213 條至第215 條之適用。依民
    法第196 條請求賠償物被毀損所減少之價額，得以修復費用
    為估定之標準，但以必要者為限（例如︰修理零件以新品換
    舊品，應予折舊），此有最高法院77年度第9 次民事庭會議
    決議可資參照。又參之營利事業所得稅查核準則第95條第6
    款規定，固定資產提列折舊採用定率遞減法者，以1 年為計
    算單位，其使用期間未滿1 年者，按實際使用之月數相當於
    全年之比例計算之，不滿1 月者，以月計。再依行政院公布
    之固定資產耐用年數表及固定資產折舊率表，系爭車輛為自
    用小客車，依固定資產耐用年數表第二類第三項規範，耐用
    年數為5 年，再依固定資產折舊率表之定率遞減法，每年折
    舊率為1000分之369 。從而，系爭車輛修復費用之零件108,
    330 元部分，應以扣除折舊後費用為限。查系爭車輛於108 
    年9 月20日出廠，有原告提出之行車執照在卷可稽（見本院
    卷第15頁）。又系爭車輛於109 年7 月18日碰撞受損，距離
    出廠日為9 月又28日，故本件折舊採計為10月。是以，原告
    就零件部分，所得請求被告賠償之範圍，扣除折舊後應以75
    ,019元為限（計算式如附表）。準此，原告承保之系爭車輛
    因本件車禍事故所支出之修復費用為115,389 元（計算式：
    鈑金22,629元＋塗裝17,741元＋扣除折舊後零件75,019 元＝11
    5,389 元），原告僅請求113,523元，為有理由，應予准許
    。
四、末按給付無確定期限者，債務人於債權人得請求給付時，經
    其催告而未為給付，自受催告時起，負遲延責任。其經債權
    人起訴而送達訴狀，或依督促程序送達支付命令，或為其他
    相類之行為者，與催告有同一之效力；遲延之債務，以支付
    金錢為標的者，債權人得請求依法定利率計算之遲延利息；
    應付利息之債務，其利率未經約定，亦無法律可據者，週年
    利率為5%，民法第229 條第2 項、第233 條第1 項前段、第
    203 條分別定有明文。本件係屬侵權行為損害賠償之債，自
    屬無確定期限者，又以支付金錢為標的，則依上揭法律規定
    ，原告就其得請求被告給付之金額部分，請求自起訴狀繕本
    送達翌日起加計週年利率5%之利息，亦屬於法有據。本件起
    訴狀繕本係於110 年3 月15日送達予被告（見本院卷第73頁
    ），是本件原告向被告請求遲延利息之起算日為110 年3 月
    16日，堪以認定。
五、綜上所述，原告基於保險代位及侵權行為之法律關係，請求
    被告給付113,523元，及自起訴狀繕本送達翌日即110 年3 
    月16日起至清償日止，按週年利率5%計算之利息，洵屬有據
    ，應予准許。
六、本件係就民事訴訟法第427 條第1 項訴訟適用簡易程序所為
    被告敗訴之判決，依同法第389 條第1 項第3 款規定，應依
    職權宣告假執行，另於判決時確定訴訟費用額如主文第2 項
    所示(原告起訴時請求148,700元，應徵裁判費1,550 元，嗣
    原告減縮聲明，減縮後之裁判費為1,220元由被告負擔，減
    縮部分之裁判費則由原告負擔）。
七、訴訟費用負擔之依據：民事訴訟法第78條。
中　　華　　民　　國　　110 　年　　8 　　月　　16　　日
                  竹東簡易庭  法  官  李珮瑜
以上正本證明與原本無異。
如不服本判決，須於判決送達後20日內向本庭提出上訴狀（應按
他造當事人之人數附繕本）；如委任律師提起上訴者，應一併繳
納上訴審裁判費。
中　　華　　民　　國　　110 　年　　8 　　月　　16　　日
                              書記官  蕭宛琴
附表：
車牌號碼000-0000號自用小客車（即系爭車輛）更新零件費用折舊之計算   第一年折舊 108,330×0.369×10/12＝33,311  時價亦即折舊後之金額  108,330－33,311＝75,019 備註： 一、零件新臺幣108,330元。 二、上列計算小數點以下均四捨五入。